臺灣新北地方法院民事裁定
110年度消債更字第236號
聲  請  人
即  債務人  鄭羽玹  
代  理  人  謝子建律師
上列當事人因消費者債務清理事件聲請更生，本院裁定如下：
    主  文
一、聲請人甲○○自民國111年2月18日上午10時起開始更生程序。
二、本件得由司法事務官進行更生程序。
    理  由
一、按債務人不能清償債務或有不能清償之虞者，得依本條例所
    定更生或清算程序，清理其債務；債務人無擔保或無優先權
    之本金及利息債務總額未逾新臺幣（下同）1,200萬元者，
    於法院裁定開始清算程序或宣告破產前，得向法院聲請更生
    ；債務人對於金融機構負債務者，在聲請更生或清算前，應
    向最大債權金融機構請求協商債務清償方案，或向其住、居
    所地之法院或鄉、鎮、市、區調解委員會聲請債務清理之調
    解；法院開始更生程序之裁定，應載明其年、月、日、時，
    並即時發生效力；法院裁定開始更生或清算程序後，得命司
    法事務官進行更生或清算程序，必要時，得選任律師、會計
    師或其他適當之自然人或法人一人為監督人或管理人，消費
    者債務清理條例（下稱消債條例）第3條、第42條第1項、第
    151條第1項、第45條第1項、第16條第1項分別定有明文。
二、本件聲請人主張略以：聲請人前因配偶經營電動車專賣店，
    於資金不足時由聲請人向銀行借款支應，嗣因配偶過世，聲
    請人尚須獨自扶養二子，故無餘力足供清償債務，致積欠債
    務共計122萬7,639元。而聲請人前向鈞院聲請與最大債權金
    融機構玉山商業銀行股份有限公司（下稱玉山銀行）為債務
    清理前置調解，惟經聲請人向玉山銀行之承辦人員確認，該
    行表示至多僅能提供債權本金分15年共180期、每月清償約6
    ,649元之調解方案，然因聲請人無法負擔，致調解不成立。
    又聲請人原任職於欣興電子股份有限公司，平均每月收入約
    3萬5,461元，惟於110年4月22日離職在家休養，復於同年11
    月24日再次任職於欣興電子股份有限公司，目前每月薪資約
    為2萬9,306元，另聲請人每月尚領有國保遺屬年金5,658元
    、租金補助4,000元及二子之補助款6,358元、5,302元，而
    每月必要生活支出及扶養費合計為5萬6,160元，故聲請人已
    無餘款可供清償債務。且聲請人名下除有保單數筆，價值約
    30萬5,952元外，別無其他財產，是聲請人有不能清償債務
    債務之虞之情事。此外，聲請人復未經法院裁定開始清算程
    序或宣告破產，爰依法聲請更生等語。
三、經查：
(一)聲請人前於民國110年1月18日向本院聲請債務清理之前置調
    解，由本院以110年度司消債調字第63號更生調解事件受理
    在案，並訂於同年3月2日進行調解程序。嗣於調解程序中之
    110年2月25日聲請人具狀表示經與最大債權人玉山銀行聯繫
    ，該行至多僅能提供以近本金119萬6,762元、分180期、利
    率0%、每期清償6,649元之調解方案，惟聲請人無法負擔，
    故調解期日不克出席等語；而最大債權金融機構玉山銀行亦
    於同年月26日向本院陳報表示其願提供以119萬6,762元、分
    180期、年利率1%、每月10日清償7,163元之調解方案，惟因
    聲請人表示無法負擔等語。嗣於110年3月2日本院調解程序
    期日，因聲請人及最大債權金融機構均未到庭參與調解，致
    前置調解不成立等情，此有聲請人110年2月25日民事陳報狀
    、玉山銀行110年2月26日民事陳報狀暨檢附之前置調解金融
    機構無擔保債務還款分配表、本院110年3月2日調解程序筆
    錄、調解不成立證明書等件在卷可稽（見本院110年度司消
    債調字第63號卷第56-59頁、第61-63頁，下稱調解卷），並
    經本院依職權調閱上開調解卷宗查明屬實。是以，本件聲請
    人所為本件更生聲請可否准許，應審究聲請人其現況是否有
    不能清償債務或有不能清償之虞之情事而定。
(二)聲請人主張其積欠債務達122萬7,639元，而其名下除有保單
    數筆、價值約30萬5,952元外，別無其他財產等情，業據提
    出財產及收入狀況說明書、債權人清冊、債務人清冊、財團
    法人金融聯合徵信中心查詢當事人綜合信用報告回覆書、全
    國財產稅總歸戶財產查詢清單、107至109年度綜合所得稅各
    類所得資料清單、合作金庫銀行北士林分行存款存摺封面及
    內頁、歷史交易明細查詢結果、新光銀行敦南分行綜合活期
    儲蓄存款存摺封面及內頁、國泰世華銀行苗栗分行活期儲蓄
    存款存摺封面及內頁、彰化銀行苗栗分行活期儲蓄存款存摺
    封面及內頁臺灣銀行天母分行綜合存款存摺封面及內頁、銅
    鑼郵局郵政綜合儲金簿封面及內頁、全球人壽保險股份有限
    公司人身保險保險單、遠雄人壽保險事業股份有限公司保險
    單等件影本附卷為憑（見調解卷第5頁及反面、第18-29頁、
    本院卷第31-103頁、第119頁），是聲請人此部分之主張，
    應堪採信。
(三)又聲請人陳稱其原任職於欣興電子股份有限公司，平均每月
    收入約3萬5,461元，惟於110年4月22日離職在家休養，復於
    同年11月24日再任職於欣興電子股份有限公司，目前薪資約
    為2萬9,306元，另每月尚領有國保遺屬年金5,658元、租金
    補助4,000元及二子之補助款6,358元、5,302元，平均每月
    收入約5萬0,624元（計算式：29,306元＋5,658元＋4,000元＋6
    ,358元＋5,302元＝50,624元）等語，此有聲請人提出之勞工
    保險被保險人投保資料表、合作金庫銀行北士林分行存款存
    摺封面及內頁、歷史交易明細查詢結果、銅鑼郵局郵政綜合
    儲金簿封面及內頁、110年12月薪資明細、勞工保險異動查
    詢等件影本存卷足徵（見調解卷第30-31頁及本院卷第37-47
    頁、第125-127頁），經核與聲請人所述大致相符，故堪認
    聲請人目前平均每月收入約為5萬0,624元。
(四)另聲請人主張每月必要生活費用及扶養費合計為5萬6,160元
    （含個人必要生活支出18,720元、二子扶養費37,440元）等
    語，業據提出房屋租賃契約書、全戶戶籍謄本、聲請人之二
    子之108、109年度綜合所得稅各類所得資料清單、全國財產
    稅總歸戶財產查詢清單等件影本存卷足參（見調解卷第4頁
    、第10-17頁、本院卷第105-115頁、第121頁）。查，觀諸
    聲請人之二子分別為94年5月、106年9月出生，現為年約16
    歲、4歲之未成年人，且渠等名下無任何財產，僅長子於109
    年度領有財團法人台北行天宮所給付之學助金5,000元外，
    並無其他任何收入，是聲請人主張其二子有受其扶養之必要
    ，應堪採信。又聲請人主張其二子之扶養義務人僅有其1人
    ，而其二子每月必要生活費用各為1萬8,720元，故其每月支
    出其二子之扶養費金額合計為3萬7,440等語，雖聲請人就此
    部分並未提出任何單據釋明，惟經核聲請人所主張之扶養費
    數額，尚未逾新北市111年度每人每月最低生活費1.2倍即1
    萬8,960元，自屬合理而可憑信。至就聲請人個人之必要生
    活費用部分，雖聲請人僅就房屋租金部分提出租賃契約釋明
    ，而就其餘支出均未提出相關單據釋明，然聲請人所提列之
    個人必要支出數額，亦未逾上開新北市111年度每人每月最
    低生活費之1.2倍，亦屬合理，應堪採信。
(五)基上，本院審酌聲請人現況之財產、勞力及信用等清償能力
    ，以聲請人目前平均每月收入約5萬0,624元，經扣除其每月
    必要生活支出及扶養費用計5萬6,160元後，已無任何餘額，
    顯無法負擔最大債權金融機構玉山銀行於調解時所提供以11
    9萬6,762元、分180期、年利率1%、每月10日清償7,163元之
    調解方案，遑論聲請人現積欠債務金額高達122萬7,639元，
    故堪信聲請人目前之經濟狀況已有不能清償其所負前開債務
    之虞。從而，聲請人所為本件聲請，核符消債條例第3條所
    定「不能清償之虞」之要件。
四、綜上所述，本件聲請人為一般消費者，並未從事營業活動。
    其有無法清償債務之虞情事，又所負無擔保或無優先權之債
    務，並未逾1,200萬元，且未經法院裁定開始清算程序或宣
    告破產，復查無消債條例第6條第3項、第8條或第46條各款
    所定駁回更生聲請之事由存在，則聲請人聲請更生，洵屬有
    據，應予准許，並命司法事務官進行本件更生程式，爰裁定
    如主文。
五、至聲請人應於更生程序開始後，由債權人會議可決或由法院
    裁定認可其更生方案後方能實行，倘未能經債權會議可決或
    經法院裁定認可，則依消費者債務清理條例第61條規定，應
    續行清算程序，故本件聲請人仍應提出足以為債權人接受或
    經法院認為公允之更生方案以供採擇，附此敘明。
中　　華　　民　　國　　111 　年　　2 　　月　　18　　日
                  民事第一庭  法  官  毛崑山
上為正本係照原本作成。
本件不得抗告。
本裁定已於111年2月18日上午10時公告。
中　　華　　民　　國　　111 　年　　2 　　月　　18　　日
                              書記官  童淑敏